【裁判字號】    94,訴,1690
【裁判日期】    950317
【裁判案由】    槍砲彈藥刀械管制等
【裁判全文】
臺灣板橋地方法院刑事判決              94年度訴字第1690號
公  訴  人  臺灣板橋地方法院檢察署檢察官
被      告  甲○○
                    現因另案於臺灣新竹監獄執行中
                    （借押於臺灣臺北看守所）
上列被告違反槍砲彈藥刀械管制條例等案件，經檢察官提起公訴
（九十四年度偵字第二四一三號），及移送併辦（九十二年度偵
字第一六二號、第二五六四號、九十四年度偵字第五五四五號、
第六二三○號），被告就被訴事實為有罪之陳述，本院合議庭裁
定改行簡式審判程序，判決如下：
    主  文
甲○○未經許可，持有可發射子彈具有殺傷力之改造手槍，處有
期徒刑壹年拾月，併科罰金新臺幣拾萬元，罰金如易服勞役，以
銀元佰元即新臺幣玖佰元折算壹日，扣案具殺傷力之仿BERETT
A 廠半自動手槍製造之玩具手槍金屬槍身組合土造金屬槍管及滑
套改造而成之改造手槍壹枝（含彈匣壹個，槍枝管制編號：00
00000000）、具殺傷力之９mm制式子彈拾顆、土造子彈
伍拾玖顆，均沒收。又連續故買贓物，處有期徒刑陸月；又對於
公務員依法執行職務時，施強暴，處有期徒刑拾月；又損壞他人
車號ＭＮＥ－七七二號之重型機車車頭、車號八Ｐ－○六二○號
之自用小客車右後方保險桿、右後燈座及排氣管附近鈑金，足以
生損害於他人，處有期徒刑月。應執行有期徒刑年肆月，併
科罰金新臺幣拾萬元，罰金如易服勞役，以銀元佰元即新臺幣
玖佰元折算壹日，扣案具殺傷力之仿BERETTA 廠半自動手槍製造
之玩具手槍金屬槍身組合土造金屬槍管及滑套改造而成之改造手
槍壹枝（槍枝管制編號：0000000000）、具殺傷力之
９mm制式子彈拾顆、土造子彈伍拾玖顆，均沒收。
    事  實
一、甲○○基於故買贓物之概括犯意，先於民國九十一年五月中
    旬某日，在苗栗縣頭份鎮○○道附近，明知彭國峰（未據檢
    察官處理，起訴書載為姓名年籍不詳綽號「小彭」之成年男
    子），所持有之車牌號碼ＪＺ－○八○○號自用小客車（該
    車係丙○○，於九十一年三月六日上午三時許，在新竹市○
    ○路七十八巷二號前失竊），係屬來路不明贓物，仍以新臺
    幣（下同）六萬元之價格，故買車牌號碼ＪＺ－○八○○號
    自用小客車一輛（未掛有車牌）。復於同年六月初某日，承
    前故買贓物之犯意，在桃園縣桃園市○○路某處，明知顏健
    偉（未據檢察官處理，起訴書載為姓名年籍不詳綽號「阿偉
    」之成年男子），所持有之車牌號碼ＡＺ－六二六六號車牌
    二面（該車牌係乙○○，於九十一年六月五日下午三時三十
    分許，在新竹市○○路七十八巷二號前失竊），係屬來路不
    明之贓物，仍以二萬元之價格，故買上開車牌二面，並懸掛
    於車牌號碼ＪＺ－○八○○號自用小客車上而使用。嗣於九
    十一年六月二十九日下午九時二十五分許，在新竹市○○路
    ○段與中正路南下路口處，遭警攔檢盤查，甲○○駕車逃逸
    後，為警於同市○○路「家欣餐廳」後之停車場內，查獲遭
    棄置懸掛ＡＺ－六二六六號車牌之自小客車一輛，並採集車
    內之指紋送鑑定，結果與甲○○指紋卡左環、左拇指指紋相
    符，始查悉上情。
二、甲○○明知具有殺傷力之改造槍枝、子彈，屬於槍砲彈藥刀
    械管制條例管制之槍彈，非經中央主管機關許可，不得持有
    之，竟於九十一年六月間某日，在桃園縣中壢市「華勳社區
    」內，以十二萬元之代價，向蕭雙旺（由檢察官另案偵辦中
    ）購買具有殺傷力仿BERETTA 廠半自動手槍製造之玩具手槍
    金屬槍身組合土造金屬槍管及滑套改造而成之改造手槍一枝
    （含彈匣一個，槍枝管制編號：0000000000）、
    具殺傷力之９mm制式子彈十顆、土造子彈七十七顆（原購入
    土造子彈九十顆，其中十三顆經鑑定無殺傷力，鑑定試射取
    用土造子彈十八顆，餘五十九顆）而未經許可持有上開改造
    手槍、制式及土造子彈，並將之藏置於向友人所借得車號Ｄ
    Ｉ－五五五六號自用小客車內。嗣甲○○因另案遭臺灣苗栗
    地方法院檢察署通緝，於九十一年十月三十日下午七時二十
    五分許，在新竹縣湖口鄉○道○號○路北向七十八公里二百
    公尺處，駕駛上揭車輛超速行駛，經國道公路警察局第二警
    察隊楊梅分隊之員警彭璟源、張屏財於上址攔檢盤查，甲○
    ○則因所駕駛自用小客車內，藏有上開具殺傷力之改造手槍
    、子彈，為逃避警方之緝捕，不聽從指示乃加速沿幼獅交流
    道往楊梅方向行駛，彭璟源、張屏財見狀在後追逐，甲○○
    於行經桃園縣平鎮市○○路口時，因遇紅燈而停於壅塞之車
    陣中，警員彭璟源、張屏財即下車，前往甲○○駕駛之上開
    自用小客車前，示意停車受檢，甲○○明知警員依法執行職
    務，為圖脫免查緝，竟出於妨害公務之故意，駕車衝撞依法
    執行職務之員警彭璟源、張屏財，警員彭璟源閃避至該車左
    側，並伸手進入該車駕駛座車窗內，欲取下車內鑰匙攔阻，
    甲○○竟強行關上車窗，夾住員警彭璟源之手臂，以此強暴
    方式，妨害張屏財、彭璟源依法執行職務，甲○○為能逃離
    ，竟另出於毀損之犯意，駕駛該車，來回衝撞彭文忠騎乘車
    號ＭＮＥ－七七二號之重機車二次及汪志偉駕駛車號八Ｐ－
    ○六二○號之自用小客車後側，企圖撞出可脫離車陣之距離
    ，致汪志偉之自用小客車右後方保險桿、右後燈座及排氣管
    附近鈑金部分凹陷而損壞，彭文忠之重機車前車頭受有損壞
    ，並致彭文忠受有左肩挫傷、下背挫傷之傷害（傷害部分因
    已撤回告訴，業經檢察官另為不起訴處分）。此時一旁之警
    員張屏財對該車車輪連開數槍，甲○○所駕駛之該車車窗夾
    住員警彭璟源之手臂來回拖行，警員彭璟源用力掙脫而跌倒
    在地，甲○○又駕車衝撞倒地之警員彭璟源，警員隨即閃避
    ，並對該車前輪連開數槍，此時車道之綠燈亮起，甲○○則
    乘隙駕車逃離。惟甲○○所駕駛之該車車輪中彈，無法繼續
    行駛，甲○○於離現場約二公里處，攜帶上揭改造手槍一枝
    、具殺傷力之９mm制式子彈十顆、土造子彈一顆（按子彈係
    置於改造手槍之彈匣內），棄車逃離，所餘具殺傷力之土造
    子彈七十六顆則置於車內未及取出，不久即遭巡邏警員查獲
    。嗣甲○○為警於九十一年十二月三十一日上午四時三十分
    許在新竹市○○路○段三○二號「碧雲天汽車旅館」五○八
    室內查獲，並扣得上揭改造手槍一枝、具殺傷力之９mm 制
    式子彈十顆、土造子彈一顆，始查知上情。
三、案經彭文忠、汪志偉訴由國道公路警察局第二警察隊移送臺
    灣板橋地方法院檢察署檢察官偵查起訴及臺灣新竹地方法院
    檢察署檢察官移送併辦，本院改行簡式審判程序審理。
    理  由
一、訊據被告甲○○對於上揭持有改造手槍、子彈、故買贓物、
    妨害公務及毀損等犯行均坦承不諱，核與告訴人彭文忠於警
    詢、偵查中之指述，告訴人汪志偉於警詢中之指述情節相符
    ，並有證人丙○○、羅德玉、乙○○於警詢中之證詞可按，
    復有卷附贓證物認領保管收據、車輛車牌失竊作業查獲車牌
    認可資料、警員劉文喜、邱國山之報告書（查緝ＡＺ－六二
    六六號自小客車）、張屏財、彭璟源製作之報告書各一紙、
    道路交通事故調查報告表、現場照片二十二幀及內政部警政
    署刑事警察局九十一年七月二十九日刑紋字第○九一○一八
    ○九八三號鑑驗書可查，扣案之改造手槍一枝、制式子彈十
    顆、土造子彈七十七顆（鑑定試射取用土造子彈十八顆，餘
    五十九顆），經鑑定結果為係仿BERETTA 廠半自動手槍製造
    之玩具手槍金屬槍身組合土造金屬槍管及滑套改造而成具殺
    傷力之改造手槍（含彈匣一個，槍枝管制編號：00000
    00000），係具殺傷力之９mm制式子彈十顆、土造子彈
    七十七顆，此有卷附內政部警政署刑事警察局九十二年二月
    十一日刑鑑字第○九二○○○一七一二號、九十二年四月十
    五日刑鑑字第○九二○○二八六二○號槍彈鑑定書各一紙足
    稽，且有扣案上揭改造手槍一枝、制式子彈十顆及土造子彈
    七十七顆（鑑驗試射後餘五十九顆）足資佐證。被告自白與
    事實相符，事證明確，犯行洵堪認定，應依法論科。
二、按被告以車輛撞損彭文忠所有車號ＭＮＥ－七七二號之重型
    機車車頭、汪志偉所有車號八Ｐ－○六二○號之自用小客車
    右後方保險桿、右後燈座及排氣管附近鈑金，自足以生損害
    於彭文忠、汪志偉二人。次按被告行為後，槍砲彈藥刀械管
    制條例業經修正，並於九十四年一月二十六日經總統公布而
    於同年月二十八日生效，修正後之槍砲彈藥刀械管制條例固
    刪除舊法第十一條，惟修正後之槍砲彈藥刀械管制條例第八
    條則規定：「未經許可，製造、販賣或運輸鋼筆槍、瓦斯槍
    、麻醉槍、獵槍、空氣槍或第四條第一項第一款所定其他可
    發射金屬或子彈具有殺傷力之各式槍砲者，處無期徒刑或五
    年以上有期徒刑，併科新臺幣一千萬元以下罰金。未經許可
    ，轉讓、出租或出借前項所列槍枝者，處五年以上有期徒刑
    ，併科新臺幣一千萬元以下罰金。意圖供自己或他人犯罪之
    用，而犯前二項之罪者，處無期徒刑或七年以上有期徒刑，
    併科新臺幣一千萬元以下罰金。未經許可，持有、寄藏或意
    圖販賣而陳列第一項所列槍枝者，處三年以上十年以下有期
    徒刑，併科新臺幣七百萬元以下罰金。第一項至第三項之未
    遂犯罰之」，是就未經許可，製造、販賣、運輸、轉讓、出
    租、出借、持有、寄藏及意圖販賣而陳列槍砲彈藥刀械管制
    條例第四條第一項第一款所定其他可發射金屬或子彈具有殺
    傷力之各式槍砲之處罰法條已移列為修正後槍砲彈藥刀械管
    制條例第八條，而未經許可，持有可發射子彈具有殺傷力之
    改造玩具手槍者，依修正前槍砲彈藥刀械管制條例第十一條
    第四項之規定，其法定刑為「一年以上七年以下有期徒刑，
    併科新臺幣七百萬元以下罰金」，惟修正後槍砲彈藥刀械管
    制條例第八條第四項之規定，其法定刑則為「三年以上十年
    以下有期徒刑，併科新臺幣七百萬元以下罰金」，新舊法比
    較結果，以修正前槍砲彈藥刀械管制條例第十一條第四項之
    規定有利於被告，是依刑法第二條第一項但書之規定，自應
    適用修正前槍砲彈藥刀械管制條例第十一條第四項之規定論
    處。核被告故買上揭贓車、車牌所為，係犯刑法第三百四十
    九條第二項故買贓物罪；被告持有上揭改造手槍、子彈所為
    ，係犯修正前槍砲彈藥刀械管制條例第十一條第四項之未經
    許可持有可發射子彈具有殺傷力之改造手槍罪、第十二條第
    四項（未修正）之未經許可持有子彈罪；被告對於依法執行
    交通勤務之員警，以車輛衝撞方式施以強暴，所為係犯刑法
    第一百三十五條第一項之妨害公務罪；被告以車輛撞損彭文
    忠所有車號ＭＮＥ－七七二號之重型機車車頭、汪志偉所有
    車號八Ｐ－○六二○號之自用小客車右後方保險桿、右後燈
    座及排氣管附近鈑金，所為係犯刑法第三百五十四條之毀損
    罪。檢察官認被告本件妨害公務犯行，已為臺灣桃園地方法
    院九十二年八月十八日宣判，同年十一月二十四日確定之九
    十一年度訴字第六六一號判決之既判力效力所及（見臺灣板
    橋地方法院檢察署檢察官九十四年度偵字第二四一三號不起
    訴處分書），然被告所為本件及該案之妨害公務犯行，雖時
    間相距僅二月餘，惟此二次犯行，均係在被告日常活動時，
    突遭警方緝捕下所為，其何時會遇警員之追捕，追捕時之狀
    況為何，均難能事先判斷，被告於臨時因應，圖免逮捕之舉
    動，均係順應時勢所為，顯非基於一個概括犯意為之，與連
    續犯之要件不合，檢察官此一處分之見解自有未洽，本院判
    決不受該處分影響，此一妨害公務之犯罪事實，既經檢察官
    詳載於起訴書之事實欄上，本院自應就此部分犯行予以審究
    。被告先後二次故買贓物之犯行，時間緊密，觸犯構成要件
    相同之罪名，顯係基於概括犯意為之，應依刑法五十六條之
    規定以一罪論，並加重其刑。又其以一行為，同時持有改造
    手槍、子彈，觸犯未經許可持有可發射子彈具有殺傷力之改
    造手槍罪、未經許可持有子彈罪兩罪名；其以一個駕車前後
    衝撞之行為，先後侵害彭文忠、汪志偉二人之財產法益，觸
    犯構成要件相同之毀損罪名，均為想像競合犯，依刑法第五
    十五條規定，應從較重之未經許可持有可發射子彈具有殺傷
    力之改造手槍罪、一毀損罪處斷。起訴書之犯罪事實雖未載
    明被告持有改造手槍、制式子彈十顆及土造子彈一顆之部分
    事實（即移送併辦九十四年度偵字第五五四五號），惟此一
    持有改造手槍、子彈之犯行，與已經起訴經本院判決有罪之
    持有土造子彈之犯行，有裁判上一罪之想像競合犯關係，為
    起訴效力所及，本院應一併予以審理。被告所犯故買贓物罪
    、修正前槍砲彈藥刀械管制條例第十一條第四項之未經許可
    持有可發射子彈具有殺傷力之改造手槍罪、刑法第一百三十
    五條第一項之妨害公務罪、第三百五十四條之毀損等罪，行
    為互殊，犯意各別，應予分論併罰。爰審酌被告有毒品等多
    項前案紀錄（未構成累犯），此有臺灣高等法院被告前案紀
    錄表足稽，素行不良，竟未經許可持有具有殺傷力之上揭改
    造手槍及子彈，已造成社會治安之潛在危險，於警員緝捕時
    ，竟以車輛衝撞警員，妨害警員依法執行公務，手段惡劣，
    所為並造成執勤員警生命安全之危險，惟犯罪後已經坦承犯
    行，並有悔意，及其犯罪之動機、目的、手段等一切情狀，
    分別量處如主文所示之刑，以資懲儆，併定其應執行刑，就
    罰金部分諭知易服勞役之折算標準。
三、扣案之具殺傷力之仿BERETTA 廠半自動手槍製造之玩具手槍
    金屬槍身組合土造金屬槍管及滑套改造而成之改造手槍一枝
    （含彈匣一個，槍枝管制編號：0000000000）、
    具殺傷力之９mm制式子彈十顆、土造子彈五十九顆，均屬違
    禁物，應依刑法第三十八條第一項第一款之規定，宣告沒收
    ；至原為警查扣土造子彈，其中抽取十八顆由刑事警察局鑑
    定試射，於試射後僅餘已不具殺傷力之彈殼，既均非屬違禁
    物，自無庸宣告沒收。
四、按刑事訴訟法第五條第一項規定，案件由犯罪地或被告之住
    所、居所或所在地之法院管轄。而被告之所在地，係以起訴
    時為標準，管轄之有無，應依職權調查之，此亦經最高法院
    著有四十八年台上字第八三七號判例可供參照。查本件起訴
    時即九十四年七月二十日被告因肅清煙毒條例案件，在臺灣
    臺北監獄臺北分監執行中，此有卷附起訴書、臺灣高等法院
    在監在押全國紀錄表足考，依上揭規定，被告於起訴時之所
    在地，為本院管轄之範圍，本院就被告所涉上揭案件，自有
    管轄權，附此敘明。
據上論斷，應依刑事訴訟法第二百七十三條之一第一項、第二百
九十九條第一項前段，修正前槍砲彈藥刀械管制條例第十一條第
四項、第十二條第四項（未修正），刑法第十一條前段、第二條
第一項但書、第五十六條、第三百四十九條第二項、第一百三十
五條第一項、第三百五十四條、第五十五條、第四十二條第二項
、第五十一條第五項、第三十八條第一項第一款，罰金罰鍰提高
標準條例第一條前段、第二項，現行法規所定貨幣單位折算新臺
幣條例第二條，判決如主文。
本案經檢察官朱立豪到庭執行職務。
中    華    民    國    95    年    3     月    17    日
                  臺灣板橋地方法院刑事第十七庭
                              法  官  王綽光
以上正本證明與原本無異
如不服本判決應於送達後10日內向本院提出上訴狀
                              書記官  林文達
中    華    民    國    95    年    3     月    20    日
附錄本案論罪科刑法條全文：
修正前槍砲彈藥刀械管制條例第11條
未經許可，製造、販賣或運輸第四條第一項第一款所稱其他可發
射金屬或子彈具有殺傷力之各式槍砲者，處五年以上有期徒刑，
併科新臺幣一千萬元以下罰金。
未經許可，轉讓、出租或出借前項所列槍砲者，處三年以上十年
以下有期徒刑，併科新臺幣七百萬元以下罰金。
意圖供自己或他人犯罪之用，而犯前二項之罪者，處無期徒刑或
七年以上有期徒刑，併科新臺幣一千萬元以下罰金。
未經許可，持有、寄藏或意圖販賣而陳列第一項所列槍砲者，處
一年以上七年以下有期徒刑，併科新臺幣七百萬元以下罰金。
第一項至第三項之未遂犯罰之。
槍砲彈藥刀械管制條例第12條
未經許可，製造、販賣或運輸子彈者，處1 年以上7 年以下有期
徒刑，併科新台幣500 萬元以下罰金。
未經許可，轉讓、出租或出借子彈者，處6 月以上5 年以下有期
徒刑，併科新台幣300 萬元以下罰金。
意圖供自己或他人犯罪之用，而犯前二項之罪者，處3 年以上10
年以下有期徒刑，併科新台幣700 萬元以下罰金。
未經許可，持有、寄藏或意圖販賣而陳列子彈者，處5 年以下有
期徒刑，併科新台幣300 萬元以下罰金。
第 1 項至第 3 項之未遂犯罰之。
中華民國刑法第349條
收受贓物者，處三年以下有期徒刑、拘役或五百元以下罰金。
搬運、寄藏、故買贓物或為牙保者，處五年以下有期徒刑、拘役
或科或併科一千元以下罰金。
因贓物變得之財物，以贓物論。
中華民國刑法第135條
對於公務員依法執行職務時，施強暴脅迫者，處三年以下有期徒
刑、拘役或三百元以下罰金。
意圖使公務員執行一定之職務或妨害其依法執行一定之職務或使
公務員辭職，而施強暴脅迫者，亦同。
犯前二項之罪，因而致公務員於死者，處無期徒刑或七年以上有
期徒刑；致重傷者，處三年以上、十年以下有期徒刑。
中華民國刑法第354條
毀棄、損壞前二條以外之他人之物或致令不堪用，足以生損害於
公眾或他人者，處二年以下有期徒刑、拘役或五百元以下罰金。


司法院資訊處製作；財團法人民間司法改革基金會備份。
